臺灣苗栗地方法院交通事件裁定　　　　 99年度交聲字第519號
原處分機關　交通部公路總局臺北區監理所板橋監理站
異　議　人
即受處分人　李榮
上列異議人即受處分人因違反道路交通管理處罰條例案件，對於
交通部公路總局臺北區監理所板橋監理站於民國99年10月21日所
為之板監裁字第裁41-C00000000號處分（原舉發案號：北縣警交
大字第C00000000 號），聲明異議，本院裁定如下：
    主  文
原處分撤銷。
李榮不罰。
    理  由
一、原處分意旨略以：異議人即受處分人李榮於民國99年3 月
    29日10時3 分許，騎乘車牌號碼926-GDJ 號重型機車行經新
    北縣新莊區○○路○段60號前處，為新北市政府縣警察局新
    莊分局交通分隊警員舉發「酒駕肇事致本人受輕傷，經檢測
    呼氣值達0.49MG/L」違規；嗣異議人於應到案日期內到案申
    訴，原處分機關函請舉發機關調查結果，仍認異議人有上開
    違規行為遂依道路交通管理處罰條例第35條第1 項第1 款暨
    違反道路交通管理事件統一裁罰基準及處理細則第41條第4
    項規定，於99年10月21日裁處異議人新臺幣（下同）3 萬元
    ，吊扣機車駕駛執照12個月，及施以道路交通安全講習，原
    處分並無不法等語。
二、異議意旨略以：異議人於99年3 月29日騎乘機車由林口往新
    莊方向行進，途經新北市○○區○○路1 段時，因路面不佳
    而摔倒，右腳和臉部皆有受傷，因疼痛難耐便於救護車到達
    之前飲酒止痛，事後警察送異議人至醫院進行酒測，便認定
    異議人酒後駕車，但異議人實際上並非酒駕上路，為此向法
    院聲明異議，請求撤銷原處分等語。
三、按交通法庭認為聲明異議有理由者，應以裁定將原處分經聲
    明異議部分撤銷，並自為裁定，道路交通案件處理辦法第19
    條前段定有明文。又法院受理交通事件，準用刑事訴訟法之
    規定，道路交通管理處罰條例第89條前段定有明文。而犯罪
    事實應依證據認定之，無證據不得認定犯罪事實，刑事訴訟
    法第154 條第2 項規定甚明。再依最高法院76年台上字第49
    86號判例所揭示：「認定犯罪事實所憑之證據，雖不以直接
    證據為限，間接證據亦包括在內，然而無論直接或間接證據
    ，其為訴訟上之證明，須於通常一般之人均不致有所懷疑，
    而得確信其為真實之程度者，始得據為有罪之認定，倘其證
    明尚未達到此一程度，而有合理之懷疑存在時，事實審法院
    復已就其心證上理由予以闡述，敘明其如何無從為有罪之確
    信，因而為無罪之判決，尚不得任意指為違法」之意旨。易
    言之，法院於審理行為人違反道路交通管理處罰條例案件，
    於為事實之認定時，如就原處分機關所認定行為人違規之事
    實仍有合理之懷疑，而無法確信行為人確有該當於道路交通
    管理處罰條例各該處罰條文之構成要件事實時，即應依刑事
    訴訟法上待證事實「倘有懷疑，則應從被告之利益作解釋」
    之證據法則，作對異議人有利之認定，合先敘明。
四、經查：
(一)、異議人於上揭時、地騎乘車牌號碼926-GDJ 號重型機車，為
    新北市政府警察局新莊分局交通分隊警員舉發「酒駕肇事致
    本人受輕傷，經檢測呼氣值達0.49MG/L」違規乙節，固有原
    舉發單位即新北市政府警察局北縣警交大字第C000 00000
    號舉發違反道路交通管理事件通知單暨酒精濃度測試單、裁
    決書、送達證書影本各1 份在卷可稽，惟異議人否認有上開
    違規行為，並以前揭情詞置辯。
(二)、本件取締過程，業經證人即本件舉發之警員黃翔偉到庭具結
    證稱：「（本件違規是你舉發的？）是」、「（本件取締經
    過？）當天早上10點3 分接受報案，我過去處理時，現場已
    剩1 台機車，傷者已送台北醫院，我們在現場處理完後，趕
    到醫院，做酒測」、「（有對異議人做筆錄？）他講話呈酒
    醉的狀態，請他先就醫，等他傷好一點再做筆錄」、「（當
    時有確認異議人喝酒的時間嗎？）當時因為他已呈現酒醉的
    狀態，所以問什麼，他都回答的不清不楚」、「（異議人稱
    其摔車後才喝酒，你有無調查此事？）我有問第一趕到現場
    的警員，他說現場沒有看到酒瓶之類的物品」、「（異議人
    稱其有喝半瓶多竹葉青止痛，你有無於事故現場或異議人身
    上或車上發現裝有竹葉青之酒瓶或容器？）沒有發現」、「
    （有無打開置物箱等？）未打開看」、「（有在他身上摸一
    下？）沒有發現」、「（有在包包內搜一下嗎？）我們無權
    搜」、「（對異議人進行酒測時有無錄音？）無」等語（見
    本院100 年1 月13日訊問筆錄）。可知警員黃翔偉趕至現場
    處理時，現場只剩1 台機車，未見有任何裝酒之酒瓶或容器
    ，而異議人已被送到台北醫院，嗣由警員黃翔偉以酒精濃度
    測試儀對異議人進行酒精濃度測試，並據該測得之結果舉發
    本件違規，足徵警員黃翔偉並非當場攔停或親眼目睹異議人
    有實際騎乘機車行駛於道路之行為。則依上開證人之證述，
    並無法直接證明異議人於騎乘機車前或發生事故前即已因飲
    用酒類，自難僅憑異議人騎乘騎車發生事故及測得呼氣所含
    酒精濃度值為每公升0.49毫克等情即遽認其有於飲酒後駕車
    之違規事實。
(三)、又道路交通參與者發生車禍或事故原因非一，不能僅以有駕
    車車禍或事故，及當時呼氣含有酒精等情，即認該車禍或事
    故係因行為人飲用酒精後已達「不能安全駕駛」之狀況下所
    造成，仍應參以其他因素綜合判斷。查異議人於本件舉發當
    時未正在駕駛或乘坐於機車上，而其酒精濃度測試值非於事
    故當場或為警攔停時所測得，自無法排除係異議人在等待救
    護車時另為飲酒所致之可能，尚不得據以認定該測試值即係
    異議人駕駛車輛時之酒精濃度。且本件異議人為警方移送酒
    後駕車行為所涉之刑事案件部分，亦經臺灣板橋地方法院檢
    察署檢察官於99年8 月13日以99年度偵字第19078 號不起訴
    處分書認犯罪嫌疑不足而為不起訴處分確定，有及上開不起
    訴處分書及臺灣高等法院被告前案紀錄表各1 份在卷可佐（
    見本院卷第7 至8 頁），則依卷內現存證據及所得採用之調
    查證據方法，異議人是否有原處分所指「汽車駕駛人駕駛汽
    車經測試檢定有酒精濃度超過規定標準」之違規行為，尚非
    無疑。
五、綜上所述，異議人固有飲用酒類致體內酒精濃度超過標準（
    0.4-0.55MG/L）之事實，惟依卷內現存證據及所得採用之調
    查證據方法，尚不足以認定異議人有於飲酒後駕車之違規事
    實，復查無任何其他積極證據，足認異議人確有前揭違規行
    為。從而，本件違規駕駛行為，並未達於通常一般之人均不
    致有所懷疑，而得確信其為真實之程度，仍有合理之懷疑存
    在，無從使本院得異議人有前揭違規事實之確信，揆諸首揭
    說明，自應作對異議人有利之認定，原處分機關不察，對異
    議人遽為前開裁決，自難認為允當。是本件異議人之異議為
    有理由，應由本院將原處分撤銷，改諭知異議人不罰，以資
    適法。
六、據上論斷，應依道路交通管理處罰條例第87條第2 項、道路
    交通案件處理辦法第19條前段，裁定如主文。
中    華    民    國    100    年    2    月    23    日
                  交通法庭  法  官  周靜妮
以上正本與原本無異。
如不服本裁定應於送達後5 日內向本院提出抗告狀。
                            書記官  巫  穎
中    華    民    國    100   年    2     月    23    日